臺北高等行政法院判決　　　　　　　　　　　　　　 九十年度訴字第三九五二號
　　　　　　　　　　　　　　　.
　　原　　　告　甲○○
　　訴訟代理人　丁○○
　　被　　　告　陸軍總司令部
　　代　表　人　陳鎮湘(總司令)
　　訴訟代理人　丙○○
　　　　　　　　乙○○
右當事人間因申請發給士官年資證明事件，原告不服國防部中華民國九十年三月十日
八十九年鎔鉑訴字第二一○號訴願決定，提起行政訴訟。本院判決如左：
　　主  文
訴願決定撤銷。
訴訟費用由被告負擔。
　　事  實
一、事實概要：緣原告於民國（下同）八十八年一月十四日向被告申請發給軍職年資
    證明；立法委員蕭金蘭亦於八十八年二月八日函請被告辦理。被告以原告於四十
    八年九月一日辦理停職例退，案屬國防部人事參謀次長室所管，乃以八十八年二
    月二十六日信守字第○三四八一號簡便行文表移送國防部人事參謀次長室。案
    經國防部人事參謀次長室以八十八年三月十七日易曰字第四七三九號書函復立
    法委員蕭金蘭並副知原告，略以原告奉該部（四八）軍軌字第六一九七號令核定
    於四十八年九月一日以陸軍准尉無軍職軍官停職例退，支領資助金在案，所請發
    給士官年資證明，實難辦理等語。原告再向國防部人事參謀次長室陳情，該部以
    八十八年四月十三日易日字第七一七○號函復以所詢事項業經該室以八十八年
    三月十七日易日字第四七三九號書函副知原告在案等語。故原告以不服被告八
    十八年二月二十六日信守字第○三四八一號簡便行文表、國防部人事參謀次長
    室八十八年三月十七日易日字第四七三九號函，提起訴願，遭國防部決定駁回
    ，又提起再訴願，案經行政院撤銷原訴願決定，由原決定機關另為適法之決定；
    國防部遂依上開再訴願決定意旨，撤銷原處分，由權責機關另為適法之處分；被
    告因此分別於八十九年十一月八日（八九）信守字第二九三五六號函及八十九年
    十一月二十七日（八九）信守字第三○八六三號函否准核予被告士官年資證明。
    原告不服，提起訴願，遭國防部略以被告以民國七十九年十月十六日（七九）烘
    部字第一九一○八號函覆銓敘部時，已否准原告所請，原告未於當時法定期間內
    提起訴願，則該處分已經確定，原告不應再事爭執等語，而為訴願不受理之決定
    ，原告猶不服，遂提起本件行政訴訟。
二、兩造聲明：
　(一)原告聲明：訴願決定及原處分均撤銷，另命被告發給原告未支領士官退除役金之
　　　　　　　軍職年資證明。
　(二)被告聲明：駁回原告之訴。
三、兩造爭點：1.本件被告否准原告所請，是否因原告未於法定期間內對被告民國七
    　　　　　　十九年十月十六日（七九）烘部字第一九一○八號覆銓敘部函提起
    　　　　　　訴願而告確定？
              2.本件原告所請，是否為有理由？
　(一)原告主張之理由：
　　1.原告於民國四十五年係依據「在營無職軍官身分及規定」由澎湖防衛司令部專
　　　案（一人一案）報奉陸軍總司令部（四五）宥乾字第二八八二號代電核准免服
　　　士官役「免職」，並由澎湖防衛司令部發布人事命令自民國四十五年五月一日
　　　生效，離營時依規定是不發給退伍給與。無職軍官「免職」二字，依據國防部
　　　四十四年七月二十二日（四四）通字第一○一號令，頒發修訂「陸海空軍人事
　　　權責劃分辦法」應用名詞解釋第四十三項－軍職之任免：在某一軍職以官位相
　　　當之軍官派任為軍職任職，如因有必須改任或組織職務變更，必須待命另行處
　　　理時，或因依規定退為備役，或除役時，則免去其職務，謂之免職，通稱為軍
　　　職任免。原告之免職是「必須待命另行處理時」之「免職」。因當時「陸海空
　　　軍無職軍官處理辦法」尚未公布實施，故必須待命另行處理。原告離營三年後
　　　，陸海空軍無職軍官處理辦法公布，民國四十八年九月一日奉國防部（四八）
　　　軍軌字第六一九七號令核定准以「無職軍官」陸軍准尉階「停職例退」。四十
　　　八年底由澎湖團管區代發資助金，並未發給士官退除給與。國防部八十九年八
　　　月十日八十九年鎔鉑訴字第一四三號訴願決定書理由二、末段所述：「原處分
　　　機關所提供之軍官退（除）役名簿影本中，僅記載曾發給訴願人資助金，並未
　　　有士官退除給與記錄。」亦證明原告服士官役六年八個月未發給分文給與。
　　2.原告於民國五十六年獲悉士官年資將可併計公職退休，曾向國防部請求發給士
　　　官年資證明，未有結果。復請國防部人事服務處釋示，經該處民國五十八年六
　　　月二十四日（五八）惠務德字第九一九六號復文：「第三次來函敬悉，軍職年
　　　資證明係由本部人事次長室核發，但士官年資既不能合併公務員年資計算，即
　　　使台端一定要申請出具未領過士官退除役給與（當時之規定是不發給退伍給與
　　　）證明，主管單位亦不會發給。」（如果當時士官年資可以合併公務員年資計
　　　算，定會發給士官年資證明的。）當時之規定是不發給退伍給與。依據國防部
　　　人事參謀次長室民國八十八年三月十七日（八八）易日字第四七三九號函發給
　　　之「無職軍官」處理說明資料一、(二)、2.略：對無職軍官之處理，其過程簡述
　　　如次：民國四十一年舉辦無職軍官鑑定考試，合格者呈請行政院予以適當安置
　　　，因國庫支絀而擱置。一、(二)、5.略：民國四十八年七月一日至十月十八日止
　　　再行登記，並以計資核階結果，以當時待遇發給退伍金、退休俸、贍養金及資
　　　助金等，其逾五千元者，分五年發給，並計發其利息。末段：綜上查證，更囿
　　　於國家財力之不足，至行政院四十八年頒布處理辦法後，始依該辦法核發退除
　　　給與。又據國防部民國八十四年十一月七日（八四）易晨字第八八○一號函復
　　　監察院說明資料亦有同樣字句：「因國庫支絀」「更囿於國家財力之不足」，
　　　以上所述，證實國家財政之困境，「當時規定是不給退伍給與」，是真實的，
　　　是千真萬確的。國防部人事服務處為國防部所設之人事服務機構，依據國防部
　　　訂定之人事法規，專門負責為官兵解答人事疑義問題，書面答覆有關官兵權益
　　　之人事案件，均會簽人事主管權責單位簽證，國防部參謀本部與其所設之人事
　　　服務處，所答覆之人事問題均具有同等法律效果，行政行為應以誠實信用之方
　　　法為之，樹立政府形象，並應保護人民正當合理之信賴。
　　3.原告於民國七十九年公職屆齡退休時，依公務員退休法規定，將公職年資及軍
　　　職年資一併層報銓敘部審查，軍職年資部份經轉被告民國七十九年十月十六日
　　　（七九）烘部字第一九一○八號書函復銓敘部退撫司略：「凡於民國五十年六
　　　月三十日以前退除（停）役士官兵，均已按當時規定發給退除給與，不合再查
　　　證服役年資併計公職退休。梅君於民國四十五年五月一日免服士官役離營時，
　　　已依當時退除役金標準，一次發給退除給與新台幣四九○元，不合再申請軍職
　　　年資併計公職退休。」經查上函所述規定，係依據國防部民國七十九年三月一
　　　日（七九）吉單字第○四一○號令修頒之陸海空軍兵籍資料管理手冊第十五條
　　　第四項第十款規定：「凡五十年六月三十日以前奉准退除（停）役士官兵按規
　　　定均已發給一次退除（停）役有案，不再查證年資。」（被告將「有案」二字
　　　刪除，不悉其意。）依該項條文規定，應以有案者為依據。原告是無職軍官身
　　　分，規定免服士官役「免職」應查原案（四五）宥乾字第二八八二號代電及規
　　　定，誤用上項兵籍資料管理手冊規定。未有案者，被告八十九年九月二十七日
　　　（八九）信守字第二五四○六號函略：謹查國防部提供之兵籍表及本署存管老
　　　歷檔案，均無列記原告相關曾服士官兵役資料。被告七十九年十月十六（七九
　　　）烘部字第一九一○八號書函，顯係臆測、推論、捏造、編造，將無職軍官身
　　　分及規定，免服士官役「免職」之原案銷毀，偽造為五十年六月三十日以前奉
　　　准退除（停）役士官兵，強適用於原告，強加損害於原告，嚴重損害原告之權
　　　益。且民國五十年六月三十日以前尚無該項兵籍資料管理手冊，民國五十四年
　　　十月三十日始由國防、內政二部會銜修訂，國防部於民國五十五年八月一日（
　　　五五）志敏字第二三○○號令頒布。原告於民國四十五年五月一日免服士官役
　　　免職離營時，尚未訂定該項兵籍資料管理手冊，被告未查明民國四十五年（四
　　　五）宥乾字第二八八二號代電核准「無職軍官」免服士官役「免職」必須待命
　　　另行處理之原案（任免案件），據陸軍總司令部民國九十年三月二日（九○）
　　　信守字第○四三五七號函覆略：「謹查台端需本部提供之（四五）宥乾字第二
　　　八八二號代電及規定，因已過保存期限，已依規定銷毀在案。」人事任免案件
　　　係永久保存之檔案，以退除給與之核發補發保存二十年為由，任意銷毀，顯係
　　　「隱瞞事實，湮滅證據。」另原告於民國九十年三月二十日閱卷時發現國防部
　　　八十三年三月一日（八三）固團字第三○二號令頒發「國軍文案卷保存年限區
　　　分與分類手冊」，該手冊明白規定：無職軍官處理、士官兵退伍及停除役，為
　　　永久保存之案件。被告曲解專案（四五）宥乾字第二八八二號代電及規定：無
　　　職軍官免服士官役「免職－必須待命另行處理」之免職人事任免案件為「退除
　　　給與之核發補發，保存二十年為由予以銷毀」。依據該部案管中心調卷退件單
　　　記載實際銷毀日期為五十五年五月六日剛屆滿十年六天，該部為陸軍最高軍事
　　　機關，竟做出湮滅證據，隱瞞案情，誤用規章將無職軍官免服士官役免職，於
　　　於原告離營三十四年後不查原案實情，誤用凡於五十年六月三十日以前退除（
　　　停）役士官兵均已按當時規定發給退除給與否准所請發給士官軍職年資證明，
　　　嚴重損害原告之權益，應負一切後果與責任。
　　4.原告民國四十五年五月一日免服士官役離營，正在辦理無職軍官處理期間，一
　　　切程序均係依據「陸海空軍無職軍官處理辦法」規定條款辨理：
　　　(1)第七條第一項第五款規定：「本辦法所稱無職軍官，包括免職停職者。」則
　　　　免職原因必須待命另行處理。
　　　(2)第七條規定：「免職停職之無職軍官，其免職停職屆滿三年以上者，辦理停
　　　　職例退．．．」則原告自四十五年五月一日免職離營至四十八年九月一日停
　　　　職例退已屆滿三年以上。
　　　(3)第五條第一項第一款規定：「服現役實職年資未逾二年者，不發一次退除役
　　　　金或退休俸或終養金，但得酌發資助金。」本件於四十八年底由澎湖團管區
　　　　代發資助金。
　　　(4)第十六條第一項第一款規定：「在台期間曾服士官（兵）役之無職軍官，已
　　　　申請離營經奉准者，按免職人員之規定處理。」上項規定原告曾數次函請國
　　　　防部影印乙份寄下，均置之不理。
　　　被告自七十九年至今十餘年來，始終不查原案案情事實，（四五）宥乾字第二
　　　八八二號代電及規定，一再引用兵籍資料管理手冊第十五條第四項第十款及陸
　　　海空軍士官任用、給與規則，資遣及除役金支給標準，退除役金標準等四項規
　　　定之多，並否認原告無軍官身分及規定免服士官役「免職」之規定（必須待命
　　　另行處理）。被告引用非適用「無職軍官」身分之規定，強用兵籍資料管理手
　　　冊等四項規定，捏造、偏造、將無職軍官免服士官役，變更為士官兵退伍除役
　　　，強加損害於人，不但有違公務員服務法之規定，且有偽造文書之嫌。
　　5.原告近七、八年來，遠赴澎湖、花東、北宜等地，探訪親友，訪查舊日袍澤，
　　　蒐集資料深入研判，發現被告民國七十九年十月十六日（七九）烘部字第一九
　　　一○八號書函確係不實之捏造，編造，欺騙原告，損害原告之權益，故於民國
　　　八十七年九月至八十八年二月曾三次陳情被告請求發給士官軍職年資證明（並
　　　非請求士官年資查註事件），被告發現原告係「無職軍官」免服士官役「免職
　　　」，人事命令備考欄註明奉陸軍總部（四五）宥乾文字第二八八二號代電核准
　　　免服士官役（不是士官兵退伍除役），嗣於四十八年九月一日奉國防部核定准
　　　以「無職軍官」陸軍准尉階「停職例退」。被告曾於民國八十八年二月二十四
　　　日（八八）信守字第○三四八一號簡便行文表移請國防部人事參謀次長室處理
　　　，該室於民國八十八年三月十七日（八八）易日字第四七三九號函覆實難辦理
　　　。原告不服，提起訴願、再訴願，獲被告重為處分之救濟，惟被告分別函復仍
　　　否准原告所請，原告遂再提起訴願，於九十年三月二十七日在訴願委員會議時
　　　，某委員不以訴願主旨將有利及不利之情形一律注意公正評斷，而再再責問原
　　　告七十九年退休時所作之處分未於法定期限內申訴為由，而不察八十九年二月
　　　二日原告向行政院再訴願時已說明「近日查證不實」，一再逼問袒護。其認定
　　　原告於七十九年退休時，未於法定期限內訴願，而訴願不受理之決定。
　　　(1)原告於民國八十九年二月二日向行政院再訴願時已陳明民國七十九年十月十
　　　　六日（七九）烘部字第一九一○八號函，經近日查證不實（新發現），又八
　　　　十九年八月十日八十九年鎔鉑訴字第一四三號訴願決定書內容理由說明以及
　　　　近日在國防部訴願審議委員會閱卷所影印相關資料，更證實（七九）烘部字
　　　　第一九一○八號函，不但違反該部組織規程第三條第五項規定，難謂適法，
　　　　不生效力，將無職軍官兔服士官役免職，變更為士官退伍除役免職及退除（
　　　　停）役士官兵等欺騙原告，自始至今，不具法律效果之書函。
　　　(2)民國四十五年免服士官役「免職」離營三十四年後，原告於七十九年公職屆
　　　　齡退休時，銓敘部將軍職年資部分，函請國防部查證併計，國防部轉被告辦
　　　　理，被告未查明（四五）宥乾字第二八八二號代電及規定（無職軍官身分）
　　　　之原案，亦未審查所附國防部人事服務處復函，遂予引用陸海空軍兵籍資料
　　　　管理手冊第十五條第四項第十款規定以士官兵退（除）役規定否准士官年資
　　　　併計公職退休，違法失職事證明確，嚴重損害原告之權益。
　　　(2)依據國防部八十九年八月十日八十九年鎔鉑訴字第一四三號訴願泱定書理由
　　　　，其理由一略：陸軍總司令部人事署違反該部組織規程第三條第五款規定，
　　　　一切對外行為應以「陸軍總司令部」名義為之，始生效力；以該署名義核覆
　　　　，即難謂適法。被告七十九年十月十六日（七九）烘部字第一九一○八號函
　　　　不適法，自始即為無效之書函。其理由二略：又依原處分機關提供之陸海空
　　　　軍軍官退除役名簿影本中，僅記載曾發給原告資助金，並未有士官退除給與
　　　　紀錄，故原告請求發給士官年資證明尚非全無理由，原處分機關未查明事實
　　　　前，遽予否准所請，自難以維持，應予撤銷，另為適法之處分。此亦證明民
　　　　國四十五年五月一日原告免服士官役離營時，未發給退伍給與。
　　　(4)被告九十年三月二日（九○）信守字第○四三五七號函略：謹查台端需本部
　　　　提供之（四五）宥乾字第二八八二號代電及規定，因已過保存期限，已依規
　　　　定銷毀在案。上開代電為該部核覆原告免服士官役及規定，「免職」必須待
　　　　命另行處理，不發給退伍給與及妥覓公職人員二人具結保證原告離營後之生
　　　　活等。該代電為人事任免案件，是「永久保存」之人事檔案，被告以「退除
　　　　給與之核發補發」為由，任意銷毀，明顯湮滅證據，隱瞞事實，應負刑責。
　　　(5)本案自民國八十七年九月起，已發現具有重大明顯之瑕疵，且涉有行政官署
　　　　欺騙人民，及有疑義部分如下：
　　　　民國九十年三月二十七日於國防部召開之訴願審議委員會議時，被告自承
　　　　　該部對外文書之公文內所稱原告服士官兵役之起訖日期（民國三十八年九
　　　　　月至四十五年五月）係引據原告所提送退休事實表內之記載及高雄團管區
　　　　　之兵籍表資料，該部人事資料內均無原告服士官役年資及領取士官退除役
　　　　　金之記載，且高雄縣及澎湖縣困管區亦無原告領取士官退除役金之紀錄。
　　　　　其隨意推論原告已領取士官退除役金，並無事實根據，惡意欺騙原告之圖
　　　　　甚為明顯。
　　　　有關上次原告所提訴願主旨，係希望被告發給未領取士官退除役金軍職年
　　　　　資證明，而該會議某委員卻引用七十九年被告已答覆銓敘部在案，並逾法
　　　　　定期限，其處分已然確定，不得再提起訴願等情。按行政法學有關「人民
　　　　　是目的，國家是手段」及「信賴原則」等之原理原則，係指國家是全體人
　　　　　民意志共同承認所成立，國家之作為或不作為，自應誠實，並本公平正義
　　　　　之原則處事，如本案可認定所爭訟事項係屬行政官署欺騙人民之行為，政
　　　　　府怎可以法定期限為由，限制人民不得提起救濟？且該項年資證明是否得
　　　　　再向銓敘部提起申復，係銓敘部主管權責，該部訴願委員會決定書之理由
　　　　　，是否已逾越權限，亦有爭議。另該項年資證明亦非僅限於向銓敘部申請
　　　　　併計退休年資，其尚可作為其他用途，該委員會逕以不當之說明決定訴願
　　　　　不受理，似無理由，且難任原告信賴。
　　　　被告前所引用之「兵籍資料管理手冊」第十五條第四項第十款，依當時規
　　　　　定，士官兵年資係不得併計公務人員退休年資，依一般選輯推理，五十四
　　　　　年訂頒「兵籍資料管理手冊」內應無是項記載，俟民國七十一年士官年資
　　　　　得併計公務員退休年資後，始有可能在修訂上開手冊時，再予增訂是項條
　　　　　文，是以，歷經數十年後，國防部如何得認定數十年問所有之士官兵一定
　　　　　均已發放退除役金？且依法律保留原則之原理而言，凡限制人民權利，或
　　　　　賦予人民義務時，均需以法律定之，何況該手冊即非屬法律位階，亦不屬
　　　　　中央法規標準法所規定之命令，謹係其內部作業之規範，其遽依此規範，
　　　　　任意推定或變更人民權利義務，實非現代法治國家之作為，亦非自由民主
　　　　　國家所認可。
　　6.原告係請求發給士官軍職年資證明，被告始終模糊焦點，被告歷次函覆：以申
　　　請士官軍職年資查證，予以曲解，已退休公務人員無法再依退休程序辦理士官
　　　軍職年資查證。惟軍職年資證明與軍職年資查證，程序不同，根本是兩回事。
　　　另本案所述「專案」，是指一人一案，澎湖防衛司令部士官人事命令黃欽安等
　　　三人，均服務於該部警衛連，以在營無職軍官身分及規定，專案報奉被告核准
　　　免職。三人三個文號，皆是被告所發文，「專案」一人一案，因為「無職軍官
　　　」免服士官役，離營時依規定不發給退伍給與，「免職」是必須待命另行處理
　　　。而原告人事命令區分欄「免職」是必須待命另行處理，備考欄註記：「免服
　　　士官役」，既不是「退伍」又不是「除役」。無職軍官免服士官役「免職」，
　　　因為民國四十八年八月十三日以前「陸海空軍無職軍官處理辦法」尚未公佈實
　　　施，故必須待命另行處理。國防部、被告、澎湖防衛司令部所發布之人事命令
　　　區分欄註記明確，有「免」、「調」、「假退役」、「延役」、「退伍」、「
　　　更正」、「調任」、「復級」、「開缺」等不同之區分，被告於原告「無職軍
　　　官」「免職」離營三十四年後，誣指原告是「士官兵退伍除役」是錯誤的，為
　　　什麼人事命令區分欄不寫明為「退伍」、「除役」，而寫「免職」。當民國四
　　　十五年五月以前，據悉士官兵除「久病不癒」「年老體弱」者外，根本不准官
　　　兵退伍，上開人事命令事由或備考欄亦有註明：「病傷甄退」、「現役限齡退
　　　役」、「留退延役」、「依額退伍」、免服士官役」等註記，原告是無職軍官
　　　免服士官役「兔職」必須待命另行處理，不是士官「退伍」「除役」，免職離
　　　營三年後，四十八年九月退為備役，所有程序均係依據「無職軍官處理辦法」
　　　規定辦理的。被告以多項「士官兵退伍除役」法令規定誣陷，強加害於原告，
　　　一切應以「有案」之原案為依據、為佐證。再多的法令規章，不能證明已發給
　　　士官兵退伍給與，亦不適用於「無職軍官」免服士官役「免職」之規定。
　　7.當時之規定是不發給退伍給與，原告免職離營十一年後，曾陳情國防發給士官
　　　軍職年資證明未有結果，復請求國防部人事服務處釋示，該處於民國五十人年
　　　六月二十四日（五八）惠務德字第六一六九號復文略：「當時之規定是不發給
　　　退伍給與。」原告免職離營十三年後，該處尚能查覆：「當時之規定是不發給
　　　退伍給與。」被告竟將（四五）宥乾字第二八八二號代電及規定免職檔案銷毀
　　　，顯係早有預謀「湮滅證據，隱瞞事實」，日後可以無案可稽，遮蔽天日，欺
　　　騙原告，欺騙世人。再者，原告於免職離營時，服務單位澎湖防衛司令部依據
　　　上開代電規定不發給退伍給與，離營三年後，民國四十八年九月一日國防部主
　　　動依據無職軍官處理辦法規定辦理「停職例退」，（四十五年五月一日免職離
　　　營至四十八年九月「停職例返」是無職軍官免職停職期間，停職是不會發給退
　　　伍給與的）四十八年底由澎湖團管區代發資助金，並未同時發給士官退伍給與
　　　，國防部、被告、高雄及澎湖兩縣團管區均無發給原告或原告領取士官退伍給
　　　與之記載或紀錄。原告於四十五年五月一日離營時不發給退伍給與是可以確定
　　　的。而原告離營三十四年後，民國七十九年屆齡公職退休，銓敘部將士官軍職
　　　年資部份函請國防部轉被告辦理年資查證，被告不查明原免職案（四五）宥乾
　　　字第二八八二號代電及規定，據被告八十九年提供之調卷退件單已於五十五年
　　　五月六日銷毀。無緣無故於五十五年調原告之免職案作何用途令人不解？剛滿
　　　十年六天之免職案以退除給與之核發補發保存二十年為由予以銷毀，顯有陰謀
　　　無疑。被告自承：國防部提供之兵籍表及本署存管之老歷檔案均無原告曾服士
　　　官兵役資料，又將原告無職軍官免服士官役「免職」案銷毀，可以任意推定，
　　　捏造，編造為士官兵退伍除役免職。今有二件事實，證實被告不查原案、不依
　　　據規定，任意推定，捏造、編造事實：
　　　(1)民國八十八年二月以前及七十九年原告屆齡公職退休時，不查原案（四五）
　　　　宥乾字第二八八二號代電及規定，不知原告為在營無職軍官身分及規定免服
　　　　士官役「免職」，誤用兵籍資料管理手冊第十五條第四項第十款規定，誣指
　　　　原告為士官退伍除役「免職」，八十八年二月二十六日（八八）信守字第○
　　　　三四八一號簡便行文表：經查梅君於四十八年九月一日依備退字第○○九八
　　　　○三號辦理停職例退，案屬貴部（指國防部）所管，茲將原函影本及所附資
　　　　料移請貴處逕覆。此事證之一也。
　　　(2)陸海空軍兵籍資料管理手冊第十五條第五項第二款明白規定年資查證權責區
　　　　分：上校階級以上人員由國防部辦理，中校以下各階人員由原屬各總部辦理
　　　　。該手冊五十四年訂頒，七十九年修頒之規定，被告至今竟不知、亦不查該
　　　　規定，一切憑空臆測，任意推定，將原告無職軍官身分請求發給士官軍職年
　　　　資證明案，移請國防部辦理，不查原案，不依規定，此事證二也。
　　　以上二事證實被告不查原案，不知依據規定，一切憑空臆測，任意推定，捏造
　　　，編造事實，證據確鑿。另依據國防部八十三年三月一日（八三）固團字第三
　　　○二號令頒「國軍文案卷保存年限區分與分類手冊」規定：「五十一無職軍官
　　　處理。」「五十六士官兵退伍及停、除役。」均為「永久保存」之檔案，而被
　　　告竟隱瞞案情、湮滅證據，將「無職軍官」免服士官役「免職」誤判為「士官
　　　退伍除役」免職。嚴重損害原告之權益，被告應負所有損失賠償之責。
　　8.被告答辯理由一略：被告（七九）烘部字第一九一○八號書函係誤用法令規章
　　　，難謂適法之書函，並誣陷原告在離營時已發給退除給與。說明如下：
　　　(1)原告係以在營無職軍官身分及規定，免服士官役免職，必須待命另行處理。
　　　　被告卻誤用士官（兵）退除役免職規章，引用規章錯誤。依當時規定：所有
　　　　官兵除久病不癒、年老體弱者外，一律不准退伍。附被告及國防部澎湖防衛
　　　　司令部人事命令影本為證，
　　　(2)民國四十五年奉被告（四五）宥乾字第二八八二號代電及規定甚嚴：1.不發
　　　　給任何給與。2.須二人具結保證離營後之生活。3.收繳所發被、服、用具等
　　　　。4.如無衣可穿者，由政治主管證明始發給藍色中山裝兩套。該代電竟為被
　　　　告銷燬，附銷燬調卷退件單。被告湮滅證據，隱瞞事實，應負刑責。
　　　(3)國防部人事服務處五十八年六月二十四日（五八）惠務德字第九一九六覆文
　　　　略：「當時之規定是不發給退除給與。」附原覆文影本為證。
      (4)依據國防部人事參謀次長室民國八十八年三月十七日（八八）易日字第四七
　　　　三九號函書函：「無職軍官」處理資料說明：因「國庫支絀」「更囿於國家
　　　　財力不足」至行政院四十八年頒布無職軍官處理辦法後，始依該項辦法核發
　　　　退除給與。亦足資證明原告於四十五年五月一日離營時，未發給任何給與。
　　9.被告答辯理由二：引用法令規定
      (1)行政院民國四十八年七月十四日核准（國防部同年八月十三日法甲字第○○
        七號令公布實施）「陸海空軍無軍職軍官處理辦法」：
        原告適用處理辦法：第二條、第五條、第七條之規定，均按照上項程序辦
          理無職軍官退役，並未除役。原告於五十九年九月年屆四十五歲，六十年
          初辦理除役。被告誤判四十五年五月一日免服士官役時，引用士官（兵）
          因退伍除役免職之法令規章是錯誤的，無職軍官身分應用無職軍官處理辨
          法規定辦理。
　　　　原告不適用該辦法第十六條第二款之規定。行政院四十八年核准該辦法，
　　　　　原告四十五年五月一日免服士官役「免職」，絕不可能現（同條第二款）
　　　　　仍在營繼續服士官（兵）役，引用條款錯誤至此。
　　　　原告適用該辦法第十六條第一款：一、已申請離營經奉准者，按免職人員
　　　　　之規定辦理。
　　　(2)民國四十八年七月十四白核准之「陸海空軍無職軍官辦理退除役因服實職年
　　　　資未逾二年及其特殊情形資助處理辦法」，該辦法第四條資助金及士官（兵
　　　　）退除給與之發給，與核准免服士官（兵）役離營時，由所隸部隊專案申請
　　　　發給之。原告離營為民，已不隸屬於任何部隊，原告資助金之發給是依據該
　　　　辦法第五條規定：服現役（軍）官實職年資未逾二年者，得酌發資助金。四
　　　　十八年在澎湖縣黨部服務，亦不適用該特殊辦法第四條第三款之規定。原告
　　　　離營為民時，資助金曲澎湖縣團管區代發，並未同時發給士官退除給與。
　　　(3)國防部民國四十四年一月二十七曰（四四）通字第○一○號頒佈陸海空軍士
　　　　官任用、給與等四種規則，原告不適用上開規則之規定。原告應按陸海空軍
　　　　無軍職軍官處理辦法有關免職之規定辦理，被告引用陸海空軍士官任用、給
　　　　與規則，因退伍除役而免職者，已支給一次退除役金四九○元，絕對錯誤。
　　10.被告答辯理由三：就原告身分言
　　　(1)原告離營為民，雖為老百姓，仍具有無職軍官身分，是不能否認之事實。
　　　(2)民國四十八年九月一日奉准無職軍官停職例退是依據陸海空軍無軍職軍官處
　　　　理辦法第七條之規定辦理，同時符合同辦法第十六條第一款規定。不適用同
　　　　條第二款規定。
　　　(3)原告不適用陸海空軍無職軍官辦理退除役因服實職年資未逾二年及其特殊情
　　　　形資助處理辦法第四條第三款之規定。原告是以在營無職軍官身分及規定辦
　　　　理免職及退除（停）役，一切程序均依照陸海空軍無軍職軍官處理辦法規定
　　　　辦理，與士官退除役免職之法令規章無關，被告誤用法令規章、錯用法令條
　　　　款，甚為明顯。
  　　(4)就當時法令規定，原告免職離營未發給一次除役金是有憑有據的，被告無據
　　    亦無案，引用再多的法令規章不能證明已發給一次除役金，應以證據為憑。
    11.被告答辯理由四：
      (1)被告將原告之原檔案（四五）宥乾字第二八八二號代電及規定永久保存之人
        事免職檔案，以退除給與核發補發及會計憑證為由銷燬。依國防部令頒「國
        軍文案卷保存年限區分與分類手冊」「無職軍官處理」「士官兵退伍及停、
        除役」「人事任免案」同為永久保存之檔案，人事任免案不影印附卷，被告
        案管中心於八十九年二月二十五日調卷退件單記載五十五年五月六日銷毀，
        推說無從查考是不能構成理由的。被告應以未發給退伍給與文件為證據、發
        給原告軍職年資證明，俾使結案。
　　　(2)原告於民國五十六年即向國防部請求發給士官軍職年資證明，惟其拒不發給
　　　　。復向國防部人事服務處請求釋示發給，該處復文略：「當時之規定是發給
　　　　退伍給與。被告（四五）宥乾字第二八八二號代電及規定明定：免服士官役
　　　　離營時，不發給任何給與。奈為被告湮滅證據而銷毀。
　　　(3)上開所述：三十年後因感月退休金不足，實是違心之論，三十四年前，即民
　　　　國五十六年原告曾向國防部請求發給年資證明。當時待遇菲薄，如無退役金
　　　　必定立即強烈要求補發，何以竟放棄不領，顯然有悖常理！其其乖張、不倫
　　　　之陳述，實以小人之心度君子之腹！該部規定不發給任何給與，國防部人事
　　　　服務處復文可證明。原告並非不識時務、不明是非之輩，當時豈可無理強加
　　　　要求該項所述欲羞辱、毀謗與人，是不明事理、泯滅良知、欲辱人者實必自
　　　　辱之。最高軍事機關主辨人應秉持正義之心，確保依法行政辨理公務，若妄
　　　　加羞辱毀謗，豈非其所當為！
　　12.綜上所述，被告誤用法令規章、錯用法令條款，仍然堅持錯誤不更正，所答辯
　　　有關條款錯誤百出，均曾予以指正。為保障最高軍事機關之尊嚴，當深切檢討
　　　反省，請依無職軍官處理辦法，符合原告當時無職軍官身分之條款及考試院民
　　　國七十一年二月二日發布修正公務人員退休法施行細則第十條（年資計算）第
　　　三款規定：曾任下士以上軍職年資，未核給退役金或退休俸，經國防部（現已
　　　授權該部）核定出具證明者．得合併計算之規定，發給士官軍職年資證明，俾
　　　保障人權，樹立政府及陸軍最高軍事機關之良好形象，保障人民權益，增進人
　　　民對行政之信賴。
　(二)被告主張之理由：
　　1.原告由國防部人事參謀次長室函轉銓敘部民七十九年九月十九日台特司四字第
　　　四六四九一○號來函，申請原告軍職年資併計公職退休案，經被告審查後，於
　　　民七十九年十月十六日烘部字第一九一○八號書函回覆：「按『公務人員退休
　　　法施行細則』及『陸海空軍士官服役條例施行細則』有關曾任軍職下士以上之
　　　年資，准予併計公職退休，係以『未核給退除給與者』為要件，凡於民五十年
　　　六月三十日以前退除（停）役士官兵，均已按當時規定發給退除給與，不合再
　　　查證服役年資併計公職退休。梅君於民四十五年五月一日（上士）免服士官役
　　　離營時，已依當時退除役金標準，一次發給退除給與（上士：新台幣四九○元
　　　），不合再申請軍職年資併計公職退休」。
　　2.引用法令規定：
　　考試院民七十一年二月二日發布修正公務人員退休法施行細則第十條（年資計
　　　算）第三款曾任下士以上之軍職年資，未核給退役金或退休俸，經國防部核實
　　　出具證明者，得合併計算。同細則第十二條（再任公務員有關年資之計算）再
　　　任公務人員其重行退休之年資應自再任之月起另行計算，已領退役金之軍職人
　　　員轉任公務人員者亦同。行政院民四十八年七月十四日核准「陸海空軍無軍職
　　　軍官處理辦法」（以下簡稱處理辦法）第二條規定：「本辦法所稱無軍職軍官
　　　包含免職停職者。同辦法第五條規定：「凡辦理退除役支給一次退役金、退休
　　　俸、終養金之無職軍官服現役實職年資未逾二年者，得酌發資助金。」同辦法
　　　第七條規定：「免職停職之無軍職軍官，其免職停職屆滿三年以上者，辦理停
　　　職例退。」同辦法第十六條規定：「在台期間曾服士官（兵）役之無職軍官第
　　　二款：現仍在營繼續服士官（兵）役，而仍志願服士官（兵）役者，從其志願
　　　，經核准免服士官（兵）役，或退伍時，除比照上款規定辦理外，另發給其所
　　　服士官（兵）役之退除給與。」另「陸海空軍無軍職軍官辦理退除役因服實職
　　　年資未逾二年及其特殊情形資助處理辦法」（以下簡稱特殊辦法）第四條規定
　　　：「資助金及士官（兵）退除給與之發給，士官（兵）退除給與之發給，於核
　　　准免服士官（兵）役離營時，由所隸部隊專案申請發給之。」國防部民四十四
　　　年一月廿七日 (四四)通字第○一○號頒佈「陸海空軍士官服役、任用、選訓
　　　、給與規則四種及各項給與表：「陸海空軍士官任用規則」第十條規定士官之
　　　免職區分退除免職：因退伍除役，免除其職務者。「陸海空軍士官給與規則」
　　　第七條第二款規定：一次退伍金或一次除役金規定，退伍或除役士官，於離營
　　　時予以發給，其金額另定。「陸海空軍士官一次除役給與表」規定：上士支給
　　　一次除役金四九○元整。會計法第八十三條「各種會計憑證均應自總決算公佈
　　　或令行日起，至少保管二年，屆滿二年後，除有關債權債務者外，經該管上級
　　　機關與該管審計機關之同意得予銷燬」。「退除給與核發補發」檔案保存年限
　　　，自民六十六年八月三十一日印頒「國軍案卷保存年限標準」後始規定保存年
　　　限為二十年。
　　3.就原告身分言：
　　查原告兵籍表所註：於大陸時期民三十七年十月十九日至三十八年三月五日病
　　　假止，曾任陸軍五五軍一八一師一連准尉特務長；原告來台後於民三十八年九
　　　月十二日起服士官役，至民四十五年五月一日以上士軍階免服士官役離營止（
　　　期間辦理無職軍官登記，民國四十三年十月核任常備軍官預備役，經被告（四
　　　五）宥乾字二八八二號代電核准於民四十五年五月一日免服士官役）；嗣於民
　　　四十八年九月一日奉國防部（四八）軍軌字第六一九七號令核定准以「無職軍
　　　官」陸軍准尉階停職例退，並支領資助金八六四元。原告於民四十八年九月一
　　　日奉准以「無職軍官」退役，係依前處理辦法」第十六條從其自願，核准免服
　　　士官役辦理退除免職，後依第七條免職三年以上辦理無職軍官停職例退，並支
　　　領資助金。復依「處理辦法」第十六條經核准免服士官役者另發給其所服士官
　　　役之退除給與，及「特殊辦法」第四條士官退除給與之發給，於核准免服士官
　　　役離營時，由所隸部隊專案申請發給。再依「給與規則」第七條除役士官於離
　　　營時，發給一次除役金；依「除役金給與表」上士一次金額四九○元。就當時
　　　法令規定，均顯示被告已發予一次除役金無誤。
　　3.原告係於民四十五年離營，原「檔案」或「除役金支付證」依上述檔案規定及
　　　會計法均逾保管年限銷燬，已無從可查考。現原告在三十餘年後因感公務員年
　　　資（十六年十個月）僅支領月俸額百分之七十六之月退休金不足而陳訴未領役
　　　金，請發軍職年資證明一節，就原告離營當時待遇菲薄情形而言，每月上士薪
　　　餉僅五十二元，而自願離營當時如無退除役金必定立即強烈要求補發，何以竟
　　　放棄除役金四九○元不領，顯然有悖常理。
    4.免職之區分：
    　(1)調任免職：因升任他職，或調任他職，免其本職改任新職者。
　　　(2)待命免職：因單位或編制變更，職務裁撤，免職待命者。
　　(3)退除免職：因退伍或除役，免除其職務者。
　　(4)停職期間因職務重要，不便虛懸者。
　　5.對「無職軍官」之處理緣始於民國三十九年，並由前台灣省保安司令部辦理無
　　　職軍官登記，民國四十一年辦理鑑定考試，民國四十三年以登記鑑定結果，成
　　　立計資小組依所繳學、經歷證件核計服務年資及階級，並發給核階令；民國四
　　　十八年七月頒佈「陸海空軍無軍職軍官處理辦法」，凡當時未辦理無職軍官檢
　　　證核階者，自同年七月一日至十月十八日止再行登記，凡調查期間，不參加調
　　　查者，爾後蓋不處理，本「處理辦理」於民國五十三年五月奉行政院核定廢止
　　　。而免服士官役名詞出處，查相關軍官士官服役條例內容，僅於「陸海空軍無
　　　軍職軍官處理辦法」使用，應屬個案之引用，其中於「處理辦理」第十六條規
　　　定：在台期間曾服士官役之無職軍官，依左列規定處理：「已申請離營經奉准
　　　者，按免職人員之規定處理。現仍在營繼續服士官役，而仍志願服士官役者，
　　　從其志願，經核准免服士官役，或退伍時，除比照上款規定辦理外，另發給其
　　　所服士官役之退除給與。」另依「陸海空軍無軍職軍官辦理退除役因服實職年
　　　資未逾二年及其他特殊情形資助處理辦法」第三條規定：「凡無職軍官現仍在
　　　營服士官役者，經核准退伍時，除按照其服軍官現役實職年資（以計資核階令
　　　或以乙種調查表核定之年資）發給資助金，或一次退除役金，或退休俸，或終
　　　養金外，並按照現行士官退除役給與與規定，發給士官退除給與。」第四條資
　　　助金及士官退除給與之發給，其規定第三項：「士官退除給與之發給，於核准
　　　免服士官役離營時，由所隸部隊專案申請發給之。」綜前述，免服士官役應為
　　　「處理辦法」頒佈前，已依志願退伍除役離營之士官，因仍具無職軍官之身份
　　　，故以免服士官役辦理退除離營；而於「處理辦法」頒佈後，仍在營服士官役
　　　者，依志願經核准始辦理退伍。
　　6.就原告軍職身分及服役年資，依兵籍表所示均無疑異；而原告於四十五年以免
　　　服士官役予以免職，依前項免職之區分，應屬「退除免職」，非如原告所謂必
　　　須待命另行處理之待命免職；即屬退除免職，依當時規定離營時發給其退除給
　　　與（由所隸部隊發給）。
　　7.免服士官役係於「處理辦法」頒佈前已奉准離營者，故於「處理辦法」訂定己
　　　申請離營經奉准者，按免職人員之規定處理；而經奉准免服士官役時發給其所
　　　服士官役之退除給與。「特殊辦法」也明確表示士官退除給與之發給，於核准
　　　免服士官役離營時，由所隸部隊專案申請發給之，以避免重覆申請發給。
　　8.被告以七十九年十月十六日（七九）烘部字一九一○八號函覆銓敘部在案，有
　　　關原告軍職年資併計公職人員退休年資查證，凡於民國五十年六月三十日退除
　　　役士官兵，均依當時規定發給退除給與，係按國防部民四十八年通甲字第十八
　　　號頒佈之「陸海空軍志願士官士兵優辦法」之「退除給與發放辦法」第二條規
　　　定於民國五十年七月一日以後退伍除役者，依其服役年資計算基數發給，從優
　　　發給退除給與。故民國五十年六月三十日以前退除人員，均依各時期規定按退
　　　伍階級發給固定金額給與，訴訟人於民國四十五年奉准以免服士官役免職離營
　　　，依民四十四年（四四）通甲○一○號頒佈「陸海空軍士官給與規則」發給一
　　　次退除役金，審查並於違誤；再就行文機關之效力，係自民八十八年行政程序
　　　法公佈後，始有行政機關行使職權之確立，行政程序法頒佈實施前，並無本項
　　　要求，被告按業務職權實施處分並不當，而今原告於近十年後再提出疑義，就
　　　被告處分內容及請求權主張期限，於法於理並無正當之理由，請予維持原處分
      。
　　理  由
一、按「人民對於中央或地方機關之行政處分，認為違法或不當，致損害其權利或利
    益者，得依本法提起訴願」、「訴願事件有左列各款情形之一者，應為不受理之
    決定：二、提起訴願逾法定期間」訴願法第一條及第七十七條第二款分別定有明
    文。
二、本件國防部八十九年鎔鉑字第二一○號訴願決定不受理，係以：(一)訴願人甲○○
    於七十九年公職退休時已依規定檢附相關資料，送由服務單位台灣省立屏東高級
    中學，轉請銓敘部函請陸軍總司令部辦理士官年資併計，陸軍總司令部七十九年
    十月十六日以（七九）烘部字第一九一○八號書函覆銓敘部略謂：「凡於五十年
    六月三十日以前退除（停）役士官兵，均已按當時規定發給退除給與，不合再查
    證服役年資併計公職退休。梅君於民國四十五年五月一日（上士）免服士官役離
    營時，已按當時退除役金標準，一次發給退除給與（上士：新台幣四九○元），
    不合再申請軍職年資併計公職退休。」銓敘部於七十九年十一月九日以七九台華
    特四字第○四八○○六九號函轉台灣省立屏東高級中學，經該校承辦人七十九年
    十一月十四日轉知梅君知照，有銓敘部函影本附卷可稽，且訴願人於言詞辯論中
    亦自承七十九年十一月間獲知銓敘部前開函文，知悉陸軍總部否准所請之處分，
    未於法定期限內提起訴願，系爭之處分已然確定。(二)陸軍總部人事署八十九年十
    一月八日（八九）信守李字第二九三五六號書函略謂：「謹查人次室所附兵籍表
    及本署存管老歷檔案，均無列記相關曾服士官兵役資料。惟經向高雄縣團管部查
    覆檢送兵籍表，列記台端於大陸時期民三十七年十月十九日至三十八年三月五日
    病假止，曾任陸軍五十五軍一八一師警衛一連准尉特務長，來台後於民三十八年
    九月十二日起服士官役至四十五年五月一日免服士官役止，階級：上士。」及八
    十九年十一月二十七日（八九）信守字第三○八六三號函略謂：「謹查有關再詢
    開具曾服士官兵役年資並述明未核發退伍給與證明乙節，本部自民七十九年迄今
    已多次函覆在案，惟為考量保障台端訴願陳情之權利，再綜覆如次：：台端已依
    當時規定核發無職軍官資助金暨曾服士官兵役退除給與，故所請開具曾服士官兵
    役年資並述明未核發退伍給與證明案，礙於規定，歉難辦理。」綜觀其內容，僅
    係對梅員服士官兵役情形之說明，及重申維持原確定否准處分（陸軍總司令部七
    十九年十月十六日（七九）烘部字第一九一○八號書函）之意思，並非就新事實
    另為處分為其理由。
三、但查：(一)陸軍總司令部七十九年十月十六日（七九）烘部字第一九一○八號書函
    係陸軍總司令部人事署函復銓敘部退撫司之復函，雖嗣後銓敘部曾於七十九年十
    一月九日七九台華特四字第○四八○○六九號函轉台灣省立屏東高級中學，經該
    校承辦人七十九年十一月十四日轉知梅君知照，有銓敘部函影本附卷可稽；惟查
    陸軍總司令部人事署依陸軍總司令部組織規程第三條第五款規定，僅係業務單位
    ，辦理陸軍總司令部權責事項之業務，於簽奉長官核定後，應以該管之機關名義
    行之，本件陸軍總司令部人事署書函未依前開說明以陸軍總司令部名義核覆，即
    難謂適法，且本件書函非以原告為函復之相對人，縱其書函意旨曾經銓敘部另於
    七十九年十一月九日七九台華特四字第○四八○○六九號函轉台灣省立屏東高級
    中學，經該校承辦人七十九年十一月十四日轉知梅君知照，亦無以上開陸軍總司
    令部人事署書函為對原告所為行政處分之理。從而，既非對原告所為行政處分，
    即無所謂行政處分已確定，原告未依限提起訴願之問題。(二)陸軍總司令部人事署
    八十九年十一月八日（八九）信守李字第二九三五六號函，亦因該人事署為業務
    單位，所為對於原告之復函，固非行政處分；惟陸軍總司令部八十九年十一月二
    十七日（八九）信守字第三○八六三號函則為行政處分，要無疑義，其說明欄亦
    明載：「一、謹查有關再詢開具曾服士官兵役年資並述明未核發退伍給與證明乙
    節，本部自民七十九年迄今已多次函覆在案，惟為考量保障台端訴願陳情之權利
    ，再綜覆如次：(一)謹查人次室所附兵籍表及本署存管老歷檔案，均無列記相關曾
    服士官兵役資料。惟經向高雄縣團管部查覆檢送兵籍表，列記台端於大陸時期民
    三十七年十月十九日至三十八年三月五日病假止，曾任陸軍五十五軍一八一師警
    衛一連准尉特務長，來台後於民三十八年九月十二日起服士官役至四十五年五月
    一日免服士官役止，階級：上士。(二)依該室民八十九年三月二日（八九）日字第
    六二一三號函覆國防部訴願委員會再訴願答辯書（如附件）述明台端於離營時，
    已依當時退除役金標準，一次發給退除給與（上士：新台幣四九○元），不合再
    申請軍職年資併計公職退休。(三)另查無職軍官之處理，緣始於三十九年，迄五十
    三年處理完畢，間以調查登記方式，成立計資核階小組，依相關證件核計服役年
    資及階級，並以計資核階結果為準，以當時待遇，發給應得退除給與。故台端所
    述係於『陸海空軍無職軍官處理辦法』頒佈前離營，並未核發退除給與，且離營
    時依本部核發免服士官役命令辦理，為前列辦法據以核定，應屬無誤。二、綜前
    所述，台端已依當時規定核發無職軍官資助金暨服士官兵役退除給與，故所請開
    具曾服士官兵役年資並述明未核發退伍給與證明案，礙於前開規定，歉難辦理。
    」等語，就其內容已生拒絕請求之效果，原決定以該書函非屬行政處分，從程序
    上駁回其訴願，揆諸訴願法第七十七條之規定，自有不合。
四、綜合上述，陸軍總司令部人事署七十九年十月十六日（七九）烘部字第一九一○
    八號書函非行政處分，尤非對原告所為行政處分，自無行政處分確定之問題，而
    陸軍總司令部八十九年十一月二十七日（八九）信守字第三○八六三號函所為行
    政處分，已對原告之請求生拒絕之法律效果，而原告對該行政處分提起訴願，亦
    未逾越法定期間，則訴願決定機關從程序上駁回其訴願，自屬違誤。原告訴請撤
    銷訴願決定，為有理由，應予准許。訴願決定機關應就原告不服陸軍總司令部八
    十九年十一月二十七日（八九）信守字第三○八六三號函所為實質內容，予以審
    查，另為適法之決定。
據上論結，原告之訴為有理由，爰依行政訴訟法第九十八條第三項前段，判決如主文
。
中　　華　　民　　國　　　九十一　　年　　　五　　　　月　　二十九　　　日
                            臺 北 高 等 行 政 法 院  第六庭
                                           審 判 長  法  官  林樹埔
                                                     法  官  黃秋鴻
                                                     法  官  闕銘富
右為正本係照原本作成。
如不服本判決，應於送達後二十日內，向本院提出上訴狀並表明上訴理由，如於本判
決宣示後送達前提起上訴者，應於判決送達後二十日內補提上訴理由書（須按他造人
數附繕本）。
中　　華　　民　　國　　　九十一　　年　　　五　　　　月　　　三十　　　日
                                                     書記官  吳芳靜
